臺灣板橋地方法院刑事判決　　　　　　　96年度易字第1412號
公　訴　人　臺灣板橋地方法院檢察署檢察官
被　　　告　乙○○
上列被告因詐欺案件，經檢察官提起公訴（96年度偵字第6726號
）及移送併案審理（96年度偵字第12634 號），本院判決如下：
    主  文
乙○○幫助犯詐欺取財罪，處有期徒刑陸月，如易科罰金以新臺
幣壹仟元折算壹日，減為有期徒刑月，如易科罰金以新臺幣壹
仟元折算壹日。
    事  實
一、乙○○可預見一般人無故不自行申辦金融機構帳戶使用，反
    價購或其他方式取得他人申辦之金融機構帳戶使用，可能為
    遂行詐欺取財之不法所有意圖，竟為貪圖小利，仍不違背其
    意，而基於幫助詐欺取財之不確定故意，於民國95年12月22
    日，以不詳之代價，在臺北市西門町某處，將其開立之臺北
    富邦商業銀行臺北縣三重市正義分行（下簡稱「臺北富邦銀
    行正義分行」），於95年2 月24日開戶，95年12月22日申請
    更換印鑑）帳號000000000000號、台新國際商業銀行臺北縣
    三重市三重分行（下簡稱「台新銀行三重分行」，於87年11
    月26日開戶，95年12月22日申請辦理掛失更換印鑑）帳號00
    000000000000號等帳戶之存摺、金融卡及密碼，交付不詳之
    成年男子，提供予詐欺集團供作詐騙他人匯款之人頭帳戶使
    用。嗣即有丙○○○、丁○○、戊○○、甲○○、己○○（
    併案意旨書誤載為「賴美『玲』」）於如附表所示之95年12
    月25日起至96年1 月2 日止間，在如附表所示之桃園縣蘆竹
    鄉、基隆市、宜蘭縣冬山鄉、臺北市、臺中市等處，遭不詳
    之詐欺集團以如附表所示詐騙方法詐欺，因而陷於錯誤，分
    別匯款如附表所示金額，至乙○○上開臺北富邦銀行正義分
    行、台新銀行三重分行等帳戶內，上開款項旋即遭該詐欺集
    團成員提領一空。嗣分別丁○○報警、莊奉達、魏進財所屬
    詐欺集團為警破獲後，經警循線調查，以及乙○○於96 年1
    月24日下午，復前往臺北富邦銀行正義分行辦理掛失補發存
    摺時為警查獲，因而查悉上情。
二、案經臺北縣政府警察局三重分局報請臺灣板橋地方法院檢察
    署檢察官偵查起訴及丙○○○、戊○○、甲○○、己○○訴
    由臺北縣政府警察局移送臺灣板橋地方法院檢察署檢察官偵
    查後移送併案審理。
    理  由
一、訊據被告乙○○固不否認有將其上開銀行帳戶存摺、金融卡
    及密碼交付他人之事實，惟矢口否認其有上揭幫助詐欺犯行
    ，辯稱：當初伊係因伊基隆市○○路的房子，房貸無法付，
    遭基隆市第二信用合作社查封，伊就看報紙刊登有幫人辦房
    貸之廣告，想辦理貸款還債，之後伊與對方聯絡後，對方就
    叫伊準備權狀、存摺、金融卡，伊就於95年10月至11月間，
    在臺北市西門町某棟大樓下，同時將伊上開臺北富邦銀行正
    義分行、台新銀行三重分行等帳戶之存摺、金融卡交給幫伊
    辦貸款的人，伊沒有告訴對方金融卡密碼，但因伊記性不好
    ，伊就把密碼貼在金融卡上，一個禮拜後伊有打電話給他，
    他有跟伊報告申請貸款的進度，後來再過一個月左右，伊再
    打給他，電話就打不通，伊發覺電話打不通的幾天後，就去
    臺北富邦銀行查，臺北富邦銀行告訴伊該帳戶已經變為警示
    帳戶，伊就打電話去報案，伊並無詐欺的犯意云云。惟查：
    (一)被告所有上開臺北富邦銀行、台新銀行等帳戶，於上揭時
      地，供作詐欺集團詐騙告訴人丙○○○、戊○○、甲○○
      、己○○、被害人丁○○等匯款使用之人頭帳戶等事實，
      業據告訴人丙○○○、戊○○、甲○○、己○○、被害人
      丁○○等分別於警詢中指證明確（見96年度偵字第12634
      號偵查卷(一)78至80頁、100 至101 頁、103 至104 頁、10
      5 至106 頁、96年度偵字第6726號偵查卷7 至9 頁，上開
      告訴人、被害人於警詢之證述，被告於本院調查證據時，
      明知而未於言詞辯論終結前聲明異議，依刑事訴訟法第15
      9 條之5 第2 項規定，視為同意作為證據，有證據能力）
      ，並有其上開臺北富邦銀行帳戶開戶之基本資料表、印鑑
      卡、帳戶交易對帳單明細、告訴人丙○○○95年12月25日
      匯款副通知書、戊○○95年12月27日匯款申請書、甲○○
      95年12月28日匯款申請書、己○○95年12月29日匯款委託
      書、被害人丁○○95年12月26日匯款之存款存入存根、上
      開台新銀行帳戶開戶之印鑑卡、資金交易往來明細、告訴
      人甲○○96年1 月2 日匯款申請書、台新銀行96年4 月10
      日台新作文字第96042524號函等可資佐證。
    (二)被告上開雖辯稱：伊係因基隆房屋遭查封，為辦理貸款還
      債而將上開銀行帳戶存摺、金融卡等物交付他人云云。然
      查，被告於併案案件96年3 月27日警詢時則稱：伊係於95
      年11月，因為想辦理貸款做生意，就經由報紙廣告，打給
      陳先生，他表示貸款要交付存摺，伊依他指示於95年11月
      間，將伊上開臺北富邦銀行、台新銀行等帳戶存摺、金融
      卡交給他以便辦理云云（見96年度偵字第12634 號偵查卷
      447 頁），其前後所辯情節不一，顯已堪質疑。次查，被
      告就其交付他人上開銀行存摺等物一節，其於本件本案96
      年1 月24日警詢時原稱：伊係於95年12月20日，在伊三重
      市○○路住處，將上開臺北富邦銀行帳戶存摺等物，交給
      一位蕭姓專員云云（見96年度偵字第6726號偵查卷5 頁）
      ，然其後於96年3 月30日偵查中則稱：伊係於95年11月間
      ，將上開臺北富邦銀行帳戶存摺等物，交給伊為陳專員云
      云（見上開偵查卷23、24頁），至本院96年7 月11日準備
      程序時則又稱：伊係於95年10月至11月間，在臺北市西門
      町某大樓下，第一次將上開富邦銀行帳戶存摺、權狀交給
      對方，之後他說沒有審核過，要伊再拿另外一家銀行帳戶
      存摺給他，並說還要拿上開富邦銀行帳戶金融卡給他，再
      重新申請徵信，隔一週後，伊在上開同一地點，再拿上開
      富邦銀行帳戶金融卡及上開台新銀行帳戶存摺、金融卡，
      交給對方云云，其後於本院96年8 月28日審理時則又改稱
      ：伊係同時將上開臺北富邦銀行、台新銀行等帳戶存摺等
      物交給幫伊辦貸款之人云云，可見被告就其上開銀行帳戶
      交付之時間、地點及交付之人等重要事項，前後說詞亦反
      覆不一，足認被告上開所辯，應非事實，實不可採。又依
      被告於本院準備程序時曾稱：伊將上開二銀行帳戶存摺、
      金融卡等物交付該男子時，該男子並無給伊收據或任何單
      據等語，且被告自稱其之前係從事禮品買賣生意（見本院
      上開準備程序筆錄2 頁），衡諸被告既有從商經歷多年，
      亦非毫無辦理貸款經驗，且其年齡已有四十多歲，社會經
      驗亦非淺薄，豈有於辦理貸款而交付其銀行帳戶存摺、金
      融卡等重要物件時，完全未向該男子要求開立收據或任何
      憑證，甚且連為其辦理貸款之該名男子之真實姓名、聯絡
      處所等資訊均毫無所悉，均顯與一般常情有違，由此益見
      被告上開所稱係因貸款一事而交付本件上開銀行帳戶存摺
      等物云云，顯非可採。
    (三)再查被告上開臺北富邦銀行、台新銀行等帳戶，被告均曾
      於95年12月22日，同一日申請辦理變更印鑑，此有上開二
      銀行印鑑卡附卷可稽，由此可見被告上開二銀行帳戶存摺
      、金融卡，於95年12月22日顯仍由被告持有中，準此亦見
      被告上開所辯係於95年10月至11間，因辦理貸款而交付他
      人之情，顯非事實。從而，核諸其同時辦理上開二家銀行
      帳戶印鑑變更登記之時間，參諸卷附上開二家銀行帳戶交
      易明細及如附表所示被害人被害匯款時間等情，堪認被告
      應係於95年12月22日辦理變更印鑑登記後，將上開二銀行
      帳戶存摺等物，交付他人使用。末查，被告辯稱其發現上
      開銀行帳戶變為警示帳戶後即向警報案云云，惟查被告係
      於96年1 月24日前往臺北富邦銀行正義分行辦理掛失存摺
      時，始知該帳戶已經通報為警示帳戶，並經銀行人員通知
      警方，將其查獲帶回警局調查，此有警詢、偵查筆錄可稽
      （見96年度偵字第6726號偵查卷5 頁、24頁），亦見被告
      上開所辯情節，並非事實。
    是綜上所述諸情，參互印證，徵諸被告上開二銀行帳戶於95
    年12月22日辦理印鑑變更登記後，三日後即由詐欺集團供作
    詐騙他人匯款之人頭帳戶使用，而被告所辯因貸款而交付其
    上開銀行帳戶存摺等物之說，亦顯有瑕疵而不足採信，此外
    並有上開告訴人、被害人於警詢之指述及卷附書證可資佐證
    ，堪認本件被告如附表所示二銀行帳戶，應係被告交付提供
    予詐欺集團供作詐騙他人匯款之人頭帳戶使用無訛。是本件
    事證已臻明確，被告上揭犯行洵堪認定，應予依法論科。
二、核本件被告上開所為，係犯刑法第30條、刑法第339 條第1
    項之幫助詐欺取財罪。被告一幫助行為，雖提供上開二銀行
    帳戶之存摺等物，惟係一行為同時提供，仍為單純一罪。又
    其一幫助行為，其後雖經詐欺集團多次利用，而為數次詐欺
    ，然被告僅有一幫助行為，故仍僅成立一次幫助詐欺罪。另
    公訴意旨就本件併案部分雖未敘及，惟依上述併案部分與本
    件起訴部分，均係基於被告同一幫助詐欺行為而實行，應屬
    同一案件，均為起訴效力所及，本院自應併予審究。又被告
    係幫助他人犯罪，爰依刑法第30條第2 項規定按正犯之刑減
    輕之。爰審酌被告提供數個帳戶予詐欺集團使用，所為已影
    響社會正常交易安全，增加被害人尋求救濟之困難，並使犯
    罪之追查趨於複雜，暨其素行、犯罪之動機、目的、手段、
    生活狀況、智識程度、所獲不法利益及犯罪後之態度等一切
    犯罪情狀，量處如主文所示之刑，並諭知易科罰金之折算標
    準。又本件被告犯罪後，中華民國九十六年罪犯減刑條例業
    已制定，經總統於96年7 月4 日公布，同年月16日生效施行
    ，查本件被告之犯罪時間，均係在96年4 月24日以前，所犯
    幫助詐欺罪，雖係該條例第3 條第1 項第15款所列之罪，惟
    其上開宣告刑未逾有期徒刑一年六月之刑，核諸中華民國九
    十六年罪犯減刑條例第2 條第1 項、第3 條等規定，合於減
    刑條件，爰依該條例第2 條第1 項第3 款規定，減其宣告刑
    二分之一，並諭知易科罰金之折算標準。
據上論斷，應依刑事訴訟法第299 條第1 項前段，刑法第30條、
第339 條第1 項、刑法第41條第1 項前段，刑法施行法第1 條之
1 ，中華民國九十六年罪犯減刑條例第2 條第1 項第3 款、第7
條，判決如主文。
本案經檢察官靳開聖到庭執行職務
中　　華　　民　　國　　96　　年　　9 　　月　　17　　日
                刑事第三庭  審判長法  官  王  屏  夏
                                  法  官  王  偉  光
                                  法  官  彭  全  曄
以上正本證明與原本無異
如不服本判決應於送達後10日內向本院提出上訴狀
                                  書記官　吳  詩  琳
中　　華　　民　　國　　96　　年　　9 　　月　　17　　日
附錄本案論罪科刑法條全文：
中華民國刑法第339條
（普通詐欺罪）
意圖為自己或第三人不法之所有，以詐術使人將本人或第三人之
物交付者，處5年以下有期徒刑、拘役或科或併科1千元以下罰金
。
以前項方法得財產上不法之利益或使第三人得之者，亦同。
前二項之未遂犯罰之。
--------------------------------------------------------
附表：
┌─┬────────┬─────────┬────────┐
│編│ 被告開立之帳戶 │  被害人被害情節  │備            註│
│號│                │                  │                │
├─┼────────┼─────────┼────────┤
│01│臺北富邦銀行正義│95.11.30，丙○○○│                │
│  │分行            │在桃園縣蘆竹鄉，遭│                │
│  │帳號：          │詐欺集團某男子，以│                │
│  │000000000000    │網路電話詐騙稱邀其│                │
│  │（95.2.24 開戶）│下注香港六合彩，因│                │
│  │                │而於95.12.25，以其│                │
│  │                │子官長慶名義匯入5 │                │
│  │                │萬元。            │                │
├─┤                ├─────────┼────────┤
│02│                │95.12.15中午12時許│                │
│  │                │，丁○○在基隆市，│                │
│  │                │遭詐欺集團自稱「高│                │
│  │                │琪芳」之女子，以網│                │
│  │                │路聊天向其詐騙稱她│                │
│  │                │上班之香港中環某彩│                │
│  │                │券行，有一包中之中│                │
│  │                │獎方案，邀其匯款加│                │
│  │                │入，因而於95.12.26│                │
│  │                │上午11時30分許，在│                │
│  │                │臺北縣汐止市匯入6 │                │
│  │                │萬元。            │                │
├─┤                ├─────────┼────────┤
│03│                │95.12 月間，戊○○│                │
│  │                │在宜蘭縣冬山鄉，遭│                │
│  │                │詐欺集團自稱「頂尚│                │
│  │                │國際行銷公司」員工│                │
│  │                │之男子，以電話向其│                │
│  │                │詐騙稱其中他公司抽│                │
│  │                │獎活動獎金100 萬元│                │
│  │                │，要其匯款繳付稅金│                │
│  │                │，始得領取獎金，因│                │
│  │                │而於95.12.27上午，│                │
│  │                │匯入6 萬3千元。   │                │
├─┤                ├─────────┼────────┤
│04│                │95.12.28，甲○○在│                │
│  │                │臺北市，遭詐欺集團│                │
│  │                │，以電話向其詐騙稱│                │
│  │                │邀其投資賽馬，須先│                │
│  │                │繳會員費，因而於95│                │
│  │                │.12.28匯入5 萬元。│                │
├─┤                ├─────────┼────────┤
│05│                │95.12.29，己○○在│                │
│  │                │臺中市，遭詐欺集團│                │
│  │                │以電話向其詐騙稱其│                │
│  │                │中港幣100 萬元，須│                │
│  │                │購買他們公司產品抵│                │
│  │                │稅始能領獎，其乃向│                │
│  │                │該公司購買電漿電視│                │
│  │                │抵稅，因而匯入6 萬│                │
│  │                │3千元。           │                │
├─┼────────┼─────────┼────────┤
│06│台新銀行三重分行│96.1.2，甲○○在臺│                │
│  │帳號：          │北市，又遭上開詐欺│                │
│  │00000000000000  │集團以電話騙稱其賽│                │
│  │（87.11.26開戶）│馬中獎2250萬元，須│                │
│  │                │先繳納稅金始得領取│                │
│  │                │獎金，因而匯入11萬│                │
│  │                │2500元。          │                │
└─┴────────┴─────────┴────────┘
